臺灣高等法院臺南分院刑事判決　　　100年度上訴字第664號
上　訴　人　臺灣臺南地方法院檢察署檢察官
被　　　告　楊鴻祥
選任辯護人　林國明　律師（法律扶助律師）
上列上訴人因被告傷害致重傷害案件，不服臺灣臺南地方法院99
年度訴字第1104號中華民國100年5月19日第一審判決（起訴案號
：臺灣臺南地方法院檢察署99年度調偵字第23號），提起上訴，
本院判決如下：
    主  文
原判決撤銷。
楊鴻祥傷害人之身體致重傷，累犯，處有期徒刑壹年捌月。
    事  實
一、楊鴻祥前於95年間，因竊盜案件，經臺灣臺南地方法院判處
    有期徒刑3年，經裁定減刑為1年6月，並於97年7月9日執行
    完畢。詎楊鴻祥猶不知悔悟，於98年4月4日晚間11時，與陳
    文男、徐明祥、楊子民、施家程等人，在臺南縣仁德鄉○○
    ○街35號「太子KTV」喝酒唱歌，至翌日（即4月5日）凌晨1
    時左右（起訴書誤載為4月5日晚間12時許），欲再前往臺南
    縣仁德鄉○○路○段325之1號「佳君KTV」續攤，而在臺南縣
    仁德鄉○○○街35號「太子KTV」前廣場釣魚池塘邊（起訴
    書誤載為包廂內），因細故與陳文男發生口角，竟基於傷害
    他人身體之犯意，以右拳毆打陳文男之下巴，致陳文男跌倒
    後頭部撞擊地面，因此受有頭部外傷、左側顱內出血等傷害
    ，嗣因而引發出血性中風。並致右側上肢屬機能完全喪失，
    而右側下肢肌力恢復約一半左右，屬未能完全恢復受傷前狀
    態（但已恢復部分機能。另外症狀之經過發病一年以上，目
    前症狀穩定，已無法回復至原狀。）之毀敗一肢以上機能之
    重傷害。
二、案經陳文男訴由臺南市政府警察局（改制前為臺南縣警察局
    ）歸仁分局移請臺灣臺南地方法院檢察署檢察官偵查起訴。
    理  由
一、訊之被告楊鴻祥矢口否認有傷害告訴人陳文男之犯行，辯稱
    ：伊未毆打陳文男，當天係在回家路上發現有人受傷倒地而
    停車察看，因係認識之人而將之送醫。且當時因另案執行完
    畢出監，害怕家人認為伊又犯罪而傷心，以為和解就沒事，
    才向檢察官認罪，並願與陳文男成立和解（嗣未完成筆錄）
    云云。辯護人則為被告辯護稱：本件被害人陳文男在警詢時
    表示當時已經喝醉，不清楚何人打他；證人徐明祥於警詢時
    亦稱不知陳文男係如何受傷的，並稱在「太子KTV」時未見
    被告與陳文男有口角或爭吵；其他在場之人楊子明、施家程
    也都到庭證稱未見被告毆打被害人或與被害人爭吵。被告於
    偵查中雖曾坦承犯行，但其已說明當時因另案剛執行完畢出
    獄，怕家人認為他又犯案而傷心，想儘快承認與被害人和解
    才向檢察事務官認罪，其餘證據均不足以證明被告確實涉犯
    本案，請駁回檢察官上訴等語。
二、經查：
  (一)上開犯罪事實，業據被告楊鴻祥於98年9月10日及98年10月6
    日二度在偵查中之自白及認罪在案（見98年度偵緝字第1038
    號卷第19頁、98年度交字第4189號卷第11頁），並有告訴人
    提出之國立成功大學醫學院附設醫院（下稱成大醫院）診斷
    證明書1紙（見警卷第8頁）、成大醫院99年1月12日成附醫
    醫事字第0990000590號函及所附成大醫院病患診療摘錄表1
    份（見原審99年度易字第455號卷第20頁背面、第22頁）、
    99年2月26日成附醫醫事字第0990003490號函及所附成大醫
    院病患診療摘錄表1份（見同上卷第23頁）、勞工保險失能
    診斷書1份等為據（見上卷第17頁）。而依上開診斷證明書
    所載病人「頭部外傷左側顱內出血」及99年1月12日成
    附醫醫事字第0990000590號函及所附成大醫院病患診療摘錄
    表所載「病患目前右側上肢屬機能完全喪失，而右側下肢肌
    力恢復約一半左右，屬未能完全恢復受傷前狀態，但已恢復
    部分機能。另外症狀之經過發病一年以上，目前症狀穩定，
    已無法回復至原狀。」則被告有毆打被害人致其受嚴重毀敗
    一肢以上之機能，洵堪認定。
  (二)被告楊鴻祥雖嗣後否認傷害告訴人陳文男，並辯稱：伊未毆
    打陳文男，當天係在回家路上發現有人受傷倒地而停車察看
    ，因係認識之人而將之送醫。且當時因另案執行完畢出監，
    害怕家人認為伊又犯罪而傷心，以為和解就沒事才認罪並與
    告訴人和解云云。惟查：
  1.被告對於98年4月4日晚上11時至5日凌晨1時左右，與陳文男
    、徐明祥、楊子明、施家程等人，曾在「太子KTV」喝酒一
    事，既經被告自承在卷（見本院卷第31-32頁），核與證人
    徐明祥於警詢（見警卷第5-7頁）、偵訊（見98年度核交字
    第3871號卷第3-5頁）及本院結證（見本院卷第111-113頁）
    供證各情，互核相符，並有證人陳文男、楊子明、施家程於
    原審結證供述情節相符（見原審卷第94-113頁），此亦為被
    告所不爭執，堪信為真實。又據被告於本院勘驗現場時供陳
    ，被害人倒地處所為「太子KTV」前池塘邊，有勘驗筆錄可
    稽（見本院卷第71頁）。而被害人是否在「太子KTV」包廂
    內遭傷害等情，經檢察官指示承辦員警前去瞭解，經員警訪
    視該店員工，均稱未看見陳文男遭受傷害情形，有臺南地方
    法院檢察署公務電話紀錄卷可按（見98年度核交字第3871號
    卷第6頁），是被告傷害陳文男之時、地，推定在從「太子
    KTV」出來後，前往「佳君KTV」前，大約於4月5日凌晨1時
    左右，在「太子KTV」前池塘邊，且陳文男因此倒地未起，
    直到被告回來探視，發現後將之送醫。檢察官起訴書認係4
    月5日晚間12時許，應有誤認。
  2.被告於98年9月10日偵訊筆錄供稱：「那天我與被害人去喝
    酒總共五、六人一起去。後來起口角，那時我有打陳文男，
    我之後還有送他去醫院，我也有去醫院」。復陳述：「我用
    右拳毆打他的右下巴，他就跌倒，頭部撞到地面。」（見98
    年度偵緝字第1038號卷第19-20頁）；復於98年10月6日供稱
    ：「因為我們發生口角，所以當日毆打陳文男；（問：其他
    在場之人有無和你一起毆打陳文男？）我不清楚，因為當天
    有很多人在場。（當日是何人將陳文男送醫？）我打完他後
    就看到他滿臉是血，所以趕快打電話叫計程車來載陳文男去
    醫院。（傷害罪是否認罪？）認罪。」（見98年度核交字第
    4189號卷第10-11頁），核與98年4月27日國立成功大學醫學
    院附設醫院診斷證明書記載：「病人於98年4月5日急診住院
    患有頭部外傷、左側顱內出血」等情，互核相符（見警卷第
    8頁），是被告具體指陳毆打之方式及陳文男遭毆打之部位
    ，並將陳文男毆傷，並協助送醫之部分事實，亦堪信為真實
    。
  3.雖被告自原審準備程序後辯稱：案發當天我與陳文男，還有
    我的朋友，有到兩個地方去喝酒，我是到第二個地方才與我
    朋友毆打，我在第一個地方就是仁德的「太子KTV」並沒有
    與陳文男打架，第二個地點陳文男沒有去，陳文男後面受傷
    是因為我從仁德「佳君KTV」即第二個地方離開，我坐計程
    車經過「太子KTV」在路旁的魚塭，我看到有一個人倒在地
    上，發現是陳文男，所以才送他去醫院，他為何會受傷，我
    並不知道云云（見原審卷第73頁）。然經本院再就被告所辯
    予以調查發現，本件係98年4月4日晚間11時，被告與陳文男
    、徐明祥、楊子民、施家程等人，前往臺南縣仁德鄉○○○
    街35號「太子KTV」喝酒唱歌，至翌日（即4月5日）日凌晨1
    時左右（起訴書誤載為4月5日晚間12時許），欲再前往臺南
    縣仁德鄉○○路○段325之1號「佳君KTV」續攤，伊從「佳君
    KTV」出來，呼叫無線計程車要往新化方向，經過太子廟魚
    塭路上（即臺南縣仁德鄉○○○街35號「太子KTV」前廣場
    釣魚池塘邊），看到一個人躺在路上，我叫計程車司機停車
    ，下去看見陳文男躺在路上，我叫司機送他去醫院（見本院
    卷第31-32頁）。就時間而言，被告係98年4月4日晚上11時
    前往「太子KTV」喝酒唱歌，至翌日（即4月5日）日凌晨1時
    左右（接近1時）再往「佳君KTV」續攤，至接近4時許離開
    回家，在回家路上發現陳文男，並將陳文男送醫，到達成大
    醫院急診時間係4月5日凌晨4時36分，有急診病歷在卷可稽
    （見原審99年度易字第455號卷第24頁）。是被告於檢察官
    偵查訊時所陳述「（當日是何人將陳文男送醫？）我打完他
    後就看到他滿臉是血，所以趕快打電話叫計程車來載陳文男
    去醫院」（見98年度核交字第4189號卷第10-11頁）部分，
    應與事實不符，自以被告於本院準備程序時及勘驗現場所述
    情形及所指地點，較符合事實，推定係在「太子KTV」結束
    後，前往「佳君KTV」前，於4月5日凌晨1時左右（接近1時
    ），在「太子KTV」前傷害陳文男為真實。
  4.又經本院勘驗現場發現，依被告所陳，其從「佳君KTV」出
    來，叫計程車回臺南縣新化鎮竹子腳住家，理當行走永大路
    轉大灣東路回去，然而被告發現陳文男之地點係在仁德鄉○
    ○○街35號「太子KTV」前池塘邊，並非在永大路上。故於
    勘驗時命被告依案發當天，由「佳君KTV」回其新化鎮○○
    ○住○路線引導勘驗，並指明在何處發現陳文男。經被告引
    導由「佳君KTV」沿民安路北轉北保路、接中正路二段、中
    正路三段，再接土庫五街，左轉太子南街，到達「太子KTV
    」（太子三街35號），有本院勘驗筆錄可按。核與被告回家
    時所應行走之路線不合，此依辯護人所提出之Google地圖所
    示，可由中正三路直接走永大路轉大灣東路回家，而無須再
    轉進土庫五街，左轉太子南街、太子三街，到達「太子KTV
    」，顯見被告確有傷害陳文男，致其受傷倒地，迨渠等在「
    佳君KTV」歡樂結束後，不放心陳文男之安危，才繞道回去
    探視，發現陳文男仍然倒臥現場，才將陳文男送醫，堪以認
    定。雖被告又辯稱當時繞回「太子KTV」係要回去騎機車，
    但被告前往「太子KTV」時，係開車還徐明祥，並在徐明祥
    處飲酒後，經徐明祥邀約而由被告開車載徐明祥等人前往「
    太于KTV」唱歌，亦經徐明祥結證在卷（見本院卷第111頁反
    面），回去騎機車一節，應是被告發現所辯被查出破綻後所
    杜撰飾詞，不足採信。
  (三)復參酌國立成功大學醫學院附設醫院99年1月12日成附醫醫
    事字0990000590號書函，檢送病患診療摘錄表，明白記載「
    病患目前右側上肢屬機能完全喪失，而右側下肢肌力恢復約
    一半左右，屬未能完全恢復受傷前狀態，但已恢復部分機能
    。另外症狀之經過發病一年以上，目前症狀穩定，已無法回
    復至原狀。」（見原審99年度易字第455號卷第20頁反面至
    22頁）；又成大醫院附設醫院99年2月26日成附醫醫事字第
    0990003490號書函，檢送國立成功大學醫學院附設醫院病患
    診療摘錄表及病歷，其已說明病患目前右側上下肢乏力皆因
    98年4月之傷害所造成；其98年4月之傷害，顱內出血之形式
    比較像是出血性腦中風常見之症狀，但病人亦同時有明顯之
    頭皮血腫，頭部外傷，故不能排除因外傷所造成（見原審99
    年度易字第455號卷第23-55頁）；此亦有勞工保險失能診斷
    書一份在卷可按（見原審99年易字第455號卷第17-19頁）。
    是本件被害人之肢體機能喪失之重傷害自與被告之傷害行為
    具有相當因果關係，亦堪認定。
  (四)另本院就被告行為與被害人重傷害結果之關係，是否有可中
    斷之事由介入之有利證據進行調查，再向成大醫院查詢，經
    該院於100年9月5日成附醫醫事字第1000016481號書函檢送
    病患診療摘錄表，函復相關病情及醫療情形外傷無法研判
    係跌倒或毆打所造成，惟中風倒地大部分頭部撞擊力道應不
    太大。頭骨為一封閉之系統，受外力撞擊時，撞擊同側、
    對側、內部皆可能受傷，....傷痕與出血部位並無必然之因
    果關係。飲酒與出血性腦中風無直接相關之證據（見本院
    卷第90-93頁），亦難認有可中斷其因果關係之事由介入。
    是被告確實涉有本件傷害而致告訴人發生上開重傷害之犯行
    ，被告於偵查中之自白，核與事證相符，是被告涉犯刑法第
    二百七十七條第二項之傷害因而使人致重傷罪嫌，堪以認定
    。
三、按刑法第二百七十七條第二項後段之傷害致重傷害罪，係對
    於犯普通傷害罪致發生重傷害結果所規定之加重結果犯，依
    同法第十七條之規定，以行為人能預見其重傷害結果之發生
    而不預見，為其要件。而此所謂能預見指客觀上能預見而言
    ，與加害人本身主觀上有無預見之情形不同。查本件被告與
    被害人原本一同飲酒作樂，僅因口角爭執，即出手擊打被害
    人下巴，致陳文男倒地，陳文男又因此碰撞地面，而引發出
    血性腦中風，因被告與陳文男間彼此本無深仇大恨，故其主
    觀上僅有普通傷害之故意，陳文男發生重傷害之結果，應非
    被告之本意。然因陳文男已於歡樂時大量喝酒而身體不隱，
    客觀上被告應可預見與陳文男在肢體衝突下，可能導致其身
    體跌倒，引發身體或健康有重大不治或難治傷害之併發症。
    而陳文男酒後遭被告毆打，在猝不及防情況下，導致跌倒撞
    擊頭部，又因頭部受傷引起腦部出血性中風，而受有右側上
    肢屬機能完全喪失，而右側下肢肌力恢復約一半左右，屬未
    能完全恢復受傷前狀態（但已恢復部分機能。另外症狀之經
    過發病一年以上，目前症狀穩定，已無法回復至原狀）之重
    傷害結果，且無其他獨立之自然原因或第三者之介入（因果
    關係中斷），堪認被告之傷害行為與陳文男前揭重傷害結果
    間，確實具有相當因果關係，被告自應就其傷害行為所發生
    之加重結果負責。
四、綜上所述，被告有於上開時、地，基於傷害之犯意，毆打被
    害人陳文男之犯行，雖其主觀上無使陳文男會因其之傷害行
    為而發生重傷害之結果，但此結果係依一般人之知識經驗，
    客觀上所得預見，且係被告疏於注意所造成，被告應負傷害
    致人重傷之罪責，被告所辯，應無可取。本件犯罪事證已臻
    明確，被告傷害致人重傷犯行，堪可認定。
五、核被告所為，係犯刑法第二百七十七條第二項後段之傷害致
    人重傷罪。又被告於95年間因竊盜案件，經臺灣臺南地方法
    院判處有期徒刑3年，經裁定減刑為1年6月，並於97年7月9
    日執行完畢，有臺灣高等法院被告前案紀錄表在卷可佐，其
    於有期徒刑執行完畢後五年內，故意再犯本件有期徒刑以上
    之罪，依刑法第四十七條第一項規定，為累犯，應依法加重
    其刑。
六、原審未予詳察，遽為被告上開犯行為無罪判決之諭知，顯有
    未當。檢察官上訴意旨指摘原判決不當，為有理由，應由本
    院將原判決撤銷改判。爰審酌被告僅因細故與被害人發生口
    角爭執，即將被害人毆打致倒地，使被害人因而頭部碰撞地
    面而發生出血性腦中風，受有右側上肢屬機能完全喪失，而
    右側下肢肌力恢復約一半左右，屬未能完全恢復受傷前狀態
    ，但已恢復部分機能。另外症狀之經過發病一年以上，目前
    症狀穩定，已無法回復至原狀之重傷害，造成其身心受創，
    及被告犯後先行認罪，後因和解金過高無法達成和解而否認
    犯行之犯後態度，且迄未與被害人達成和解，以乃國中畢業
    之教育程度，從事水電工，已婚尚無子女等一切情狀。惟念
    被告與被害人並無深仇大恨，本件係一時衝動鑄成大錯，情
    輕法重，犯罪之情狀顯可憫恕，且其毆打被害人之後，猶心
    繫被害人之安危，並回去案發處探視，發現被害人仍倒在現
    場，即將被害人送醫等情，如量處法定最低刑度仍嫌過重，
    爰依刑法第五十九條規定，酌量減輕其刑。並依同法第七十
    一條規定，先加後減，量處被告如主文第二項所示之刑，以
    示懲儆。
據上論結，應依刑事訴訟法第三百六十九條第一項前段、第三百
六十四條、第二百九十九條第一項前段，刑法第二百七十七條第
二項後段、第四十七條第一項、第五十九條，判決如主文。
本案經檢察官江守權到庭執行職務。
中    華    民    國   100    年    12    月    23    日
                  刑事第七庭    審判長法  官  李文福
                                      法  官  高榮宏
                                      法  官  翁金緞
以上正本證明與原本無異。
如不服本判決應於收受送達後10日內向本院提出上訴書狀，其未
敘述上訴理由者，並得於提起上訴後10日內向本院補提理由書（
均須按他造當事人之人數附繕本）「切勿逕送上級法院」。
                                      書記官  陳明芬
中    華    民    國   100    年    12    月    23    日
附錄：本判決論罪科刑法條
中華民國刑法第二百七十七條第二項
犯前項之罪因而致人於死者，處無期徒刑或七年以上有期徒刑；
致重傷者，處三年以上十年以下有期徒刑。